【裁判字號】    97,訴,893
【裁判日期】    971009
【裁判案由】    有關建築事務
【裁判全文】
臺北高等行政法院裁定
                                       97年度訴字第893號
原      告  甲○○
被      告  臺北縣政府
代  表  人  乙○○（縣長）
訴訟代理人  丁○○
被      告  臺北縣板橋市公所
代  表  人  丙○○（市長）
上列當事人間因有關建築事務事件，原告提起行政訴訟，本院裁
定如下：
    主  文
本件移送臺灣板橋地方法院。
    理  由
一、按「公法上之爭議，除法律別有規定外，得依本法提起行政
    訴訟。」「訴訟事件不屬行政法院之權限者，行政法院應以
    裁定駁回之。」，分別為行政訴訟法第2 條、第107 條第1
    項第1 款所明文規定。又國家賠償法所規定損害賠償之訴，
    除依該法規定外，適用民事訴訟法之規定，國家賠償法第12
    條定有明文。是依國家賠償法對國家賠償所生公法上爭議，
    應循民事訴訟程序救濟。再按「行政法院認其無受理訴訟權
    限者，應依職權以裁定將訴訟移送至有受理訴訟權限之管轄
    法院。數法院有管轄權而原告有指定者，移送至指定之法院
    。」，行政訴訟法第12條之2 第2 項定有明文。
二、原告起訴意旨略以：被告板橋市公所為便於整修位於板橋市
    ○○段768 地號土地之水溝，誣指原告所有之圍牆為違章建
    築，其所屬公務員先於民國（下同）89年5 月30日以三件拆
    除違建通知單交付原告，嗣於89年8 月21日，於原告阻止下
    ，仍強行拆除原告所有坐落臺北縣板橋市○○○路○ 段180
    巷43號住宅之圍牆，又於90年5 月10日至同年6 月25日間，
    無權佔用原告所有坐落臺北縣板橋市○○段894 、895 號土
    地施作水溝工程，致原告受有財產上及精神上之損害，原告
    於96年8 月27日向被告臺北縣政府及臺北縣板橋市公所提出
    「訴願」，迄今尚未收到訴願決定書，為此提起行政訴訟，
    求為判決：(一)為臺北縣政府、板橋市公所違法拆除原告所有
    之圍牆案經訴願後提出行政訴訟。(二)附帶請求賠償拆除圍牆
    及占用土地施工水溝之賠償金共新台幣（下同）680,000 元
    。(三)附帶請求賠償打人及精神上賠償金1,000,000 元。(四)訴
    訟費用由被告負擔。
三、被告答辯意旨略以：原告向以前開96年8 月27日訴願函向被
    告臺北縣政府申請國家賠償，遭被告拒絕賠償，雖得提起損
    害賠償之訴，惟依國家賠償法第12條規定，應循民事訴訟程
    序向普通法院民事庭起訴，故原告逕向鈞院提起損害賠償之
    訴，其起訴自難認為合法，求為判決：(一)駁回原告之訴。(二)
    訴訟費用由原告負擔。
四、經查原告主張，被告係違法除其所有之圍牆致其受有損害，
    應負賠償責任，核其訴訟標的性質係屬國家賠償範疇，且無
    其他合併提起之行政訴訟存在，依首揭法條規定及說明，系
    爭原告之請求應由普通法院審判，非屬行政法院之權限，爰
    依職權以裁定移轉管轄之臺灣板橋地方法院審理。
五、再按行政訴訟法第7 條規定「提起行政訴訟，得於同一程序
    中，合併請求損害賠償或其他財產上給付。」，但如該行政
    訴訟不合法而應裁定駁回，或所合併提起之財產上給付訴訟
    與該行政訴訟不具關連性，或根本未提出任何行政訴訟，即
    無從將國賠訴訟合併由行政法院審理。次查原告於聲明雖記
    載：「為臺北縣政府、板橋市公所違法拆除原告所有之圍牆
    案經訴願後提出行政訴訟。」，然查：(1)前開記載僅係敘明
    提出本件行政訴訟而已，但實際上除本件國賠訴訟外，並無
    任何屬公法爭議之合法行政訴訟業經提起。(2)原告所指之「
    訴願」，實係對被告為國家賠償之聲請書，而被告台北縣政
    府亦已於96年12月27日以北府工拆字第0960069526號函附理
    由書通知原告拒絕賠償。是本件原告並未提起訴願，更未合
    法提起任何行政訴訟。揆諸上開說明，原告既未合法提起行
    政訴訟，本院亦無從就其聲明所示「附帶」請求損害賠償部
    分予以審理，併予敘明。
六、依行政訴訟法第12條之2 第2 項裁定如主文。
中    華    民    國    97    年    10    月     9    日
                    臺北高等行政法院第六庭
                              審判長法  官  林文舟
                                    法  官  陳鴻斌
                                    法  官  許瑞助
上為正本係照原本作成。
如不服本裁定，應於送達後10日內向本院提出抗告狀（須按他造
人數附繕本）。
中    華    民    國    97    年    10    月     9    日
                                    書記官  劉育伶


司法院資訊處製作；財團法人民間司法改革基金會備份。
